臺灣高等法院刑事裁定　　　　　　　　　　　　　　九十三年度交抗字第七七七號
　　抗　告　人
　　即受處分人　甲○○
右列抗告人因違反道路交通管理處罰條例案件，不服臺灣臺北地方法院中華民國九十
三年九月二十七日裁定（九十三年度交聲字第一八九號），提起抗告，本院裁定如左
：
    主  文
抗告駁回。
    理  由
一、按道路交通管理處罰條例及道路交通安全規則所稱之「汽車」，依道路交通管理
    處罰條例第三條第八款及道路交通安全規則第二條第一項第一款規定，均包括「
    機器腳踏車」。次按，汽車駕駛人，爭道行駛有左列情形之一者，處新臺幣（下
    同）六百元以上一千八百元以下罰鍰：三、「不依規定駛入來車道者」；且汽車
    駕駛人有左列各款所列條款之一者，除依原條款處罰鍰外，並予記點：一、有第
    三十三條、第三十八條第一項、第四十條第一項、第四十五條、第四十七條第一
    款至第四款、第四十八條、第四十九條或第六十條第一項、第二項第一款至第三
    款情形之一者，各記違規點數一點，復經道路交通管理處罰條例第四十五條第三
    款、第六十三條第一項第一款分別定有明文。
二、原裁定意旨略以：
　(一)本件異議人即受處分人甲○○騎乘車牌號碼ＢＨＪ─一九０號重型機車，沿台北
　　市○○路由北向南行駛，於民國九十二年四月三十日十七時二十四分時許，行經
    臺北市○○路與木柵路口，不依規定跨越雙黃實線駛入來車道，為臺北市政府警
    察局文山一分局交通分隊執勤員警陳政義發覺攔停，以受處分人有違反道路交通
    管理處罰條例第四十五條第三款「汽車駕駛人不依規定駛入來車道」規定之行為
    掣發台北市政府警察局舉發違反道路交通管理事件通知單（北市警交大字第ＡＥ
    Ｉ一０一七九二號）舉發，因受處分人當場拒絕簽收，經員警在通知單上載明受
    處分人拒絕簽收之旨後，依違反道路交通管理事件統一裁罰基準及處理細則第十
    一條第一項第一款規定，視為受處分人已經收受該通知單，嗣受處分人未於應到
    案日期前（九十二年五月十五日）向原處分機關提出申訴，亦未自動繳交罰鍰或
    到案聽候裁決，原處分機關遂逕依道路交通管理處罰條例第四十五條第三款（贅
    引第一項）及違反道路交通管理事件統一裁罰標準表，於九十三年二月二日裁決
    受處分人罰鍰一千八百元，並依同條例第六十三條第一項第一款（漏引第一款）
    記違規點數一點。
　(二)受處分人聲明異議意旨略以：本人當時並無違規事實，當時下班的尖峰時段，車
    子很多，我行經軍功路與木柵路口剛好紅燈，因為前面車子多過不去，在我的前
    方剛好是一輛公車，當時公車左側尚有八十公分寬，我便打算從公車左側行至紅
    綠燈下的斑馬線前待轉，當我行至公車車子的一半時，警員剛好從公車前探頭看
    ，以為我逆向行駛，便將我招手叫我過去，說我違規，我當然不服，故與其爭辯
    ，也不簽收紅單。又警員故意讓案件過期云云。經查：(1)按「行為人有本條例之
    情形者，應填製舉發違反道路交通管理事件通知單，並於被通知人欄予以勾記，
    其通知聯依下列規定辦理：一、．．．拒絕簽章者，並記明其事由，視為已收受
    ．．．」，違反道路交通管理事件統一裁罰基準及處理細則第十一條第一項第一
    款中段亦分別定有明文。本件受處分人雖未為簽收前開舉發違反道路交通管理事
    件通知單，惟依前開規定，仍應視為已收受，合先敘明。(2)受處分人騎乘車牌號
    碼：ＢＨＪ─一九０號重型機車，於前揭時、地不依規定駛入來車道之違規事實
    ，業據證人即舉發之員警陳奕達（原名陳政義）於原審調查時結證稱：「當時我
    沒有特別注意到有沒有這台車，不過我可以確認的是我看到受處分人騎車時，他
    是騎在雙黃線的左邊，也就是騎在對向車道上面，因為當時是下班時間，車輛流
    量很大，軍功路本身路又不寬，如果一台公車停在那邊，不太可能在這台公車左
    邊還留有可供摩托車經過之空間」、「（問：你當時站的位置在哪邊？）我當時
    站的位置是如同照片二機車所在的位置，所以我的視線看著受處分人違規是非常
    清楚的。」等語（見原審卷第十二頁）。按證人陳奕達係執行公務之警員，亦為
    目睹受處分人前開違規行為之人證，依卷存證據資料並無任何積極證據足以證明
    證人上開證詞係屬虛偽，亦無足以令人顯信證人證述為不可採之品性證據或前科
    證據存在，自不得僅以證人為本件開單告發受處分人之員警而全盤抹煞其在訴訟
    上所具有之證人資格及其證言之證明力。況交通警員掣單舉發違反道路交通管理
    處罰條例所列之違規事實，本質上為行政處分，係公務員基於職務上權力，依法
    就特定之具體事件所為具有公法上效果之單方行政行為，基於公務員為公法上行
    為具有公信力之原則，該行政處分當可被推定為真正，則執勤警員本其維護交通
    秩序、安全職責所為之舉發，自應受到合法、正確之推定。本件受處分人爭道行
    駛有不依規定駛入來車道之違規行為，堪以認定，受處分人以上開辯詞空言否認
    ，所辯自不足採信。(3)綜上所述，受處分人確有於前揭時、地不依規定駛入來車
    道之違規事實，從而原處分機關依前揭道路交通管理處罰條例第四十五條第三款
    、違反道路交通管理事件統一裁罰標準及處理細則第四十四條第一項及標準表之
    規定裁處受處分人罰鍰新臺幣一千八百元，並依同條例第六十三條第一項第一款
    記違規點數一點，核無不當。本件聲明異議為無理由，應予駁回等語。
三、本件抗告意旨略以：抗告人即受處分人收到處分書時，深感遺憾。難道世上沒有
    公理了嗎？警察所講的就一定是事實嗎？百姓所言就欠公信力嗎？上法院是不得
    已的，第一次上庭時，本人已提出聲明，不是因錢的關係，而是原則的問題。明
    明有公車在，警員稱沒有，明明站在右邊，卻說站在左邊。再說也沒有違規事實
    ，謊稱：我行駛到對面車道，當時正在等綠燈亮，一般稱等紅燈。對向車道是有
    來車的，請問，試想：正當下班時間、車輛繁多，正常人敢把車開到對向去嗎？
    難道不怕死嗎？難道不怕發生車禍嗎？有請法官主持公理。再說，打官司不用花
    時間嗎？不用花錢嗎云云。
四、本院查：依本件舉發員警陳奕達於原審之證述，並參酌其事後至違規現場所拍攝
    之照片，以舉發員警當時所站之位置，其視野並無死角，當能清楚看見抗告人之
    違規行為，且其亦具體指明抗告人之違規事實，是員警之舉發行為並非無據，其
    依職權之舉發行為並無瑕疵，自受合法、正確之推定。抗告人僅空言否認，所辯
    自不足採。是原審法院據上駁回抗告人之異議，核無不當，抗告人之抗告，為無
    理由，應予駁回。
據上論斷，應依道路交通案件處理辦法第二十六條，刑事訴訟法第四百十二條，裁定
如主文。
中　　　華　　　民　　　國　　九十三　　年　　　十　　　月　　二十六　　日
                              臺灣高等法院交通法庭
                                  審判長法  官  陳  貽  男
                                        法  官  陳  憲  裕
                                        法  官  徐  世  禎
右正本證明與原本無異。
不得再抗告。
                                        書記官  陳  玲  憶
中　　　華　　　民　　　國　　九十三　　年　　　十　　　月　　二十七　　日
